臺灣高等法院高雄分院民事裁定　　　　　96年度破抗字第82號
抗　告　人　甲○○
上列抗告人因聲請宣告破產事件，對於民國96年7 月24日臺灣屏
東地方法院95年度破字第7 號所為裁定提起抗告，本院裁定如下
：
    主  文
抗告駁回。
抗告程序費用新台幣壹仟元由抗告人負擔。
    理  由
一、本件聲請及抗告意旨略以：伊原每月薪資約新台幣（下同）
    25,000元，因故辭職，目前在自家攤販幫忙，收入不固定，
    且其配偶收入不豐等因素，使用現金卡、信用卡，以預借現
    金方式周轉，並辦理信用貸款，共負債如附表所示之金額，
    雖曾與債權銀行達成債務協商協議，惟繳納三期後，即無力
    支付，而伊已失業，為照顧中風的婆婆亦無法外出工作，無
    固定收入，無力償還債務，負債總額已超過總資產甚多，符
    合宣告破產之要件。又伊身上僅剩31萬元，足以支應破產程
    序之相關費用及分配債務，可構成破產財團。是本件伊已不
    能清償債務，但伊所有之財產足以構成破產財團，而有宣告
    破產之法律上實益，爰求予廢棄原裁定云云。
二、矧破產事件非僅涉及個人權益而已，其且攸關公益及社會秩
    序，故而破產法第63條第2 項規定「法院對於破產之聲請，
    在裁定前，得依職權為必要之調查，並傳訊債務人、債權人
    及其他關係人」，讓法院能瞭解事件之全貌，為權衡後，作
    出適當之裁定。就破產宣告之原因，民國24年公布施行迄今
    之破產法固僅於第57條揭示「破產，對於債務人不能清償債
    務者，宣告之」，至於導致不能清償債務之原因，則未有規
    範，惟衡諸破產制度非僅為債務人單方之利益而設，其仍須
    兼顧債權人之利益及社會公義，「權利之行使，不得違反公
    共利益或以損害他人為主要目的；行使權利，履行義務，應
    依誠實信用方法」，法有明文，此為權利行使之界限，該原
    則在破產事件中亦有適用。法律允許債務人向法院聲請對己
    宣告破產，以利其更生，基於上開之說明，解釋上須債務人
    善意的陷於不能清償債務者，始足當之，若以損害債權人為
    目的、或浪費或為其他投機行為，致負過重之債務，有意陷
    於不能清償之窘境者，即不足以保護，否則無異鼓勵過大、
    非善意之負債，破壞現存社會秩序及公平原則，當不符破產
    立法本旨。
三、查抗告人固積欠如附表所示之200 餘萬元債務未清償，惟其
    係民國64年 6月25日生，年僅32歲，學歷為美和護專醫務管
    理科（二專部）畢業，並具長期工作經驗，有其勞工保險投
    保資料表在卷可稽（原審卷第59至60頁）。是而在上述條件
    下為觀察，抗告人既年輕、並富工作經驗，此均屬其積極之
    資產，抗告人並陳稱其與家屬所需之生活費，與其配偶共同
    負擔，又抗告人父親願接濟其生活，每月提供約 5千元生活
    費（本院卷第6 至7 頁、第65頁），其又自稱有31萬元之現
    金，在客觀上衡量，聲請人若能節支花費，誠懇勤勉工作，
    假以時日，當無不能清償債務之理。況抗告人因積欠銀行債
    務之問題，曾於95年間透過協商機制申請債務協商，與各參
    與協商之債權銀行達成分期還款、每月清償之協議，此亦為
    抗告人所自承（原審卷第67頁、本院卷第65頁）。是債權銀
    行因抗告人之申請，經雙方協商後，合意清償計劃，即表示
    抗告人有能力及意願依該協商達成之計劃方案清償，自不容
    其於協議分期履行成立生效後片面拒絕履行，再藉詞不能清
    償債務，利用破產制度，遂行免其債務之目的。揆諸上開說
    明，其主張不能清償債務，應不足採。
四、本件經詢問債權人意見，債權銀行表示略以：債務人未逾不
    惑之年，正值人生顛峰期，尚有30年以上之工作能力，未具
    不能清償所負債務之要件；且為解決債務問題，債權銀行已
    通過債務人申請之債務協商，減輕其負擔，債務人不思努力
    賺錢清償，卻藉聲請破產以脫免債務；又行政院金管會已於
    今年年初督導銀行公會成立「消費金融無擔保債務協商委員
    會」，債務人可再循此管道向各債權銀行進行個別協商分期
    還款事宜等語，有萬泰銀行、玉山銀行、國泰世華銀行等復
    函可參（原審卷第41頁、第52頁、第109頁、第110頁）。又
    ，抗告人早即在社會工作多年，以其經驗、知識，對己之經
    濟能力應有十足之認識，卻於其生活消費支出、或為滿足私
    慾，時以信用卡或現金卡向銀行「預借現金」方式周轉，終
    致經濟上不堪負荷。例如，於91年間，向萬泰銀行辦理每月
    1 期、分60期還款之小額信用貸款 149,743元；於92年10月
    間，向台東區中小企業銀行辦理中期放款，尚欠本金104,58
    8元；於 93年12月15日、94年5月3日、94年10月29日、94年
    11月12日分別以台北富邦銀行信用卡預借現金1萬元、1萬元
    、1萬元、1萬元，共4萬元；於94年1月、5月、6月、7月、8
    月、9月分別以中國信託銀行信用卡預借現金共 18,810元、
    13,625元、5,275元、5,275元、5,275元、5,528元，共53,7
    88 元；於94年1月21日、2月27日、3月1日、3月25日分別以
    國泰銀行信用卡辦理電話預借現金5萬元、電話預借現金5萬
    元、ATM預借現金2萬元、ATM預借現金2萬元，共14萬元；又
    其雖已累積相當債務，仍不斷投保各種保險，並以信用卡支
    付保險費，例如於 94年1月11日以台北富邦銀行信用卡投保
    富邦產物居家火險（共12期，每期 420元）、94年4月8日以
    國泰世華銀行信用卡投保新光保險（3,900元）、94年4月29
    日至95年 4月19日以國泰世華銀行信用卡支付國泰人壽壽險
    保險費共60,467元等等，均有各該銀行檢送之消費明細可考
    。抗告人旋即於95年間即申請債務協商，換言之，於申請債
    務協商前不久，仍以超過自己消費能力及非正常需求之方式
    ，為消費、貸款，顯見甲○○欲透過債務協商期所取得優惠
    還款條件，欲藉宣告破產之方式以免除其債務責任，債權人
    之意見，應可採信。
五、綜合上述，抗告人年輕正值工作旺齡，且具工作能力，又稱
    有31萬元現金，在客觀上不能認不能清償上述200 餘萬元之
    債務，不能因自己欠缺清償意願，而認為有破產之原因。且
    就其消費及申請債務協商之時間、過程，及協調成立後，抗
    告人嗣又藉詞不履行之情節，並消費內容整體觀察，亦不能
    認抗告人為本件破產之聲請，合乎破產立法本旨。再抗告人
    徒以悲情訴求，以不明如何得來之31萬元現金（亦即抗告人
    所提出之彰化商業銀行高雄分行票號KB0000000 、KB000000
    0 支票影本，經本院職權調查，該二紙支票已於95年10月23
    日及96年3 月2 日兌付，有彰化商業銀行高雄分行96年9 月
    17日彰雄字第0962255-1 號函在卷可憑），欲充為破產財團
    ，為本件之破產聲請，卻不願以該款繳納協商之分期款，其
    權義之行使，亦非誠信，從而其破產之聲請，不應准許。原
    法院因而駁回其聲請，理由固有不同，惟結論則無二致，應
    予維持。抗告意旨，求予廢棄，為無理由，應駁回其抗告。
六、據上論結，本件抗告為無理由，爰依破產法第5 條，民事訴
    訟法第495 條之1 第1 項、第449 條第1 項、第78條，裁定
    如主文。
中　　華　　民　　國　　96　　年　　10　　月　　31　日
                            民事第六庭
                                審判長法官   許明進
                                法      官   張明振
                                法      官   陳真真
以上正本證明與原本無異。
如不服本裁定應於送達後10日內向本院提出再抗告狀（並按他造
當事人之人數附繕本），並繳納再抗告費新臺幣1,000 元。
再為抗告應以適用法規顯有錯誤為理由，並經本院之許可，該許
可以原裁定所涉及之法律見解具有原則上之重要性者為限，並委
任律師為代理人。
中　　華　　民　　國　　96　　年　　11　　月　　1 　　日
                                 書  記  官   黃一秋
附註：
抗告人之配偶、三親等內之血親、二親等內之姻親，或抗告人為
法人、中央或地方機關時，其所屬專任人員具有律師資格並經法
院認適當者，亦得為第三審代理人。
抗告人或其法定代理人具有律師資格者及前項情形，應於提起抗
告或委任時釋明之。
附表：
  ┌──┬────────┬─────────┬─────┐
  │編號│   債  權  人   │ 債權金額         │  訖  日  │
  ├──┼────────┼─────────┼─────┤
  │1   │中國信託商業銀行│信用貸款          │至96年5月 │
  │    │股份有限公司    │65,790元          │16日止    │
  ├──┼────────┼─────────┼─────┤
  │2   │中國信託銀行股份│信用卡款111,713元 │至96年5月 │
  │    │有限公司        │                  │16日止    │
  ├──┼────────┼─────────┼─────┤
  │3   │台新國際商業銀行│現金卡款81,356元  │至95年5月7│
  │    │股份有限公司    │                  │日止      │
  ├──┼────────┼─────────┼─────┤
  │4   │台新國際商業銀行│信用貸款          │至96年5月7│
  │    │股份有限公司    │778,310元         │日止      │
  ├──┼────────┼─────────┼─────┤
  │5   │台北富邦商業銀行│信用卡款56,633元  │至96年5月 │
  │    │股份有限公司    │                  │16 日止   │
  ├──┼────────┼─────────┼─────┤
  │6   │玉山商業銀行股份│信用卡款102,605元 │至96年9月 │
  │    │有限公司        │                  │30 日     │
  ├──┼────────┼─────────┼─────┤
  │7   │國泰世華商業銀行│信用卡款171,869元 │至96年5月 │
  │    │股份有限公司    │                  │10 止     │
  ├──┼────────┼─────────┼─────┤
  │8   │慶豐商業銀行股份│信用卡款599,706元 │至96年5月8│
  │    │有限公司        │                  │日止      │
  ├──┼────────┼─────────┼─────┤
  │9   │台東區中小企業  │中期放款104,588 元│至96年5月 │
  │    │銀行股份有限公司│                  │1日止     │
  ├──┼────────┼─────────┼─────┤
  │10  │萬泰商業銀行股份│信用貸款          │至96年4月 │
  │    │有限公司        │168,533元         │30日止    │
  ├──┼────────┼─────────┼─────┤
  │11  │中華商業銀行股份│信用卡款及現金卡款│至95年11月│
  │    │有限公司        │221,855元         │10日止    │
  ├──┴────────┴─────────┴─────┤
  │債權總金額：2,462,958元                               │
  └───────────────────────────┘
